臺灣嘉義地方法院民事裁定　　　　　　100年度監宣字第108號
聲　請　人　陳鴻章
關　係　人　陳鴻藤
上列聲請人聲請監護宣告事件，本院裁定如下：
    主    文
宣告陳鴻麗（女，民國○○年○月○日生，身分證統一編號：Ｚ00000
0000號）為受監護宣告之人。
選定陳鴻章（男，民國○○年○○月○○日生，身分證統一編號：Ｚ000
000000號）為受監護宣告之人陳鴻麗之監護人。
指定陳鴻藤（男，民國○○年○月○○日生，身分證統一編號：Ｚ0000
00000號）為會同開具財產清冊之人。
聲請費用新臺幣壹仟元由受監護宣告之人陳鴻麗負擔。
    理    由
一、聲請意旨略以：聲請人為陳鴻麗之胞兄，陳鴻麗自民國70年
    1月1日起因罹患精神分裂症，雖延醫診治，但不見起色，近
    日甚且已精神障礙（或其他心智缺陷），致不能為意思表示
    或受意思表示（或不能辨識其意思表示之效果），有中華民
    國身心障礙手冊影本1份為證，為此依民法第14條第1項、民
    事訴訟法第597條規定，聲請對其為監護之宣告，並依民法
    第1111條規定指定聲請人為受監護宣告之人之監護人，暨指
    定陳鴻藤為會同開具財產清冊之人，若法院認陳鴻麗尚未達
    可宣告監護之程度，則請依民法第14條第3項、第15之1條第
    1項、民事訴訟法第624之3條之規定為輔助宣告，並指定聲
    請人為輔助人等語。
二、經查，聲請人主張之前揭事實，已據提出中華民國身心障礙
    手冊影本、身分證影本各1份、戶籍謄本3份為憑；又本院審
    驗陳鴻麗之精神及心智狀況，在鑑定人前訊問陳鴻麗之姓名
    、年籍、現在何處等事項，其為聾啞人士，無法應答，並斟
    酌臺中榮民總醫院灣橋分院精神科主治醫師李世雄所為之鑑
    定結果，認陳鴻麗住院陸續10年左右，其罹患精神分裂症，
    病情慢性化，有每況愈下的情形，急性的病情症狀主要有攻
    擊、破壞行為，有被害妄想，慢性化病情導致自我照顧能力
    不足，處理日常生活事務，如領款、規劃旅遊、規劃日常生
    活作息皆屬嚴重障礙，本身亦有聾啞，亦無法言語表達，未
    受教育，僅能以簡單手勢嘗試溝通，依班達測驗推估，陳鴻
    麗推估呈現中度智能不足的可能性很高，故陳鴻麗目前因精
    神障礙或其心智障礙，致不能為意思表示或受意思表示，或
    不能辨識其意思表示之效果等語，此有本院100年11月15日
    之勘驗筆錄附卷可稽。故聲請人聲請對陳鴻麗為監護之宣告
    ，為有理由，應予准許。
三、次查，聲請人為受監護宣告人陳鴻麗之胞兄，並經親屬成員
    決議由其擔任受監護宣告人陳鴻麗之監護人，會議紀錄1份
    在卷可稽。本院參酌陳鴻麗之父母均已過世，雖已婚，惟其
    配偶蕭翰鎮經判處無期徒刑確定，自88年間入監後即無法實
    際照顧受監護宣告人陳鴻麗，顯無法善盡監護人之責，業經
    本院依職權查詢蕭翰鎮之個人戶籍資料、臺灣高等法院在監
    在押全國紀錄表、臺灣高等法院被告前案紀錄表各1份附卷
    可稽。又聲請人為陳鴻麗之胞兄，均定期至醫院探視陳鴻麗
    ，已表達任監護之意願，且經親屬成員決議由其擔任監護人
    ，本院認由聲請人任監護人，符合受監護宣告之人陳鴻麗之
    最佳利益，爰選定聲請人為監護人；又陳鴻藤亦係受監護宣
    告人陳鴻麗之胞兄，並經親屬成員決議指定為會同開具財產
    清冊之人。
四、爰裁定如主文。
中    華    民    國  100    年    11    月    18    日
                   家事庭     法  官  洪嘉蘭
正本係照原本作成。
如不服本裁定關於選定監護人及指定會同開具財產清冊之人等部
分，應於送達後十日內向本院提出抗告狀，並繳納抗告費新臺幣
1千元；其餘關於宣告監護之部分，不得抗告。
中    華    民    國  100    年    11    月    18    日
                              書記官  許家瑜